臺灣基隆地方法院基隆簡易庭民事判決
110年度基國簡字第1號
原      告  汪怡瑋  
被      告  國立基隆高級商工職業學校

法定代理人  洪光賢  
訴訟代理人  王  嵩  
被      告  胡文琪  
上列當事人間請求國家賠償事件，本院於民國110年5月4日言詞
辯論終結，判決如下：
    主      文
原告之訴駁回。
訴訟費用新臺幣貳仟柒佰陸拾元由原告負擔。 
    事實及理由
壹、程序方面
一、按依國家賠償法請求損害賠償時，應先以書面向賠償義務機
    關請求之。賠償義務機關對於前項請求，應即與請求權人協
    議。協議成立時，應作成協議書，該項協議書得為執行名義
    。賠償義務機關拒絕賠償，或自提出請求之日起逾30日不開
    始協議，或自開始協議之日起逾60日協議不成立時，請求權
    人得提起損害賠償之訴，國家賠償法第10條第1項、第11條
    第1項分別定有明文。原告主張被告國立基隆高級商工職業
    學校應負國家賠償責任，經原告向被告為賠償之請求，被告
    拒絕賠償，有被告民國110年2月25日基商學字第1100000889
    號函附國立基隆高級商工職業學校拒絕賠償理由書(110年國
    賠拒字第001號)1件在卷可按，是原告起訴時已履行前揭法
    條之前置程序規定，合先敘明。
二、原告經合法通知，未於言詞辯論期日到場，核無民事訴訟法
    第386條所列各款情形，依民事訴訟法第385條第1項前段之
    規定，准被告之聲請，由其一造辯論而為判決。至於原告雖
    於110年5月3日以傳真書狀陳稱：因聲請人即原告○○病藥物
    因處方箋過期，無法領藥，而藥物將用完，必須前往醫院門
    診領藥；此外聲請人似有跟近日之確診案例有同樣之行程，
    按相關須知應自主健康管理。因時間緊迫，無法委任他人代
    為開庭，故懇請鈞院准假乙次等語，惟按當事人、訴訟代理
    人因請假或赴大陸地區洽事不能於言詞辯論期日到場者，如
    無可認為有不能委任訴訟代理人或複代理人到場之情形，即
    非屬不可避之事故，自非民事訴訟法第386條第2款所謂因正
    當理由而不到場(最高法院94年度台上字第1300號民事判決
    意旨參照)，本件本院早於110年4月13日言詞辯論期日當庭
    諭知改同年5月4日行言詞辯論並請被告偕同證人到庭，被告
    既已於110年5月4日言詞辯論期日前之相當時期經本院當庭
    告以下次應到場之日時並知悉證人亦將到庭作證，雖原告具
    狀稱：聲請人「似有」跟近日之確診案例有同樣之行程，按
    相關須知應自主健康管理等語，然原告就此並未提出任何證
    據釋明之，且原告究係有何種緊迫之情事而不能委任訴訟代
    理人到場為訴訟攻防，亦未據原告就其有不能委任訴訟代理
    人到場之正當事由提出證據釋明之，揆諸前開最高法院判決
    意旨，原告之未到場，實難謂具正當理由，附此敘明。
貳、實體方面
一、原告起訴主張：
(一)被告國立基隆高級商工職業學校部分：
　　原告為交通部臺灣鐵路管理局(下稱鐵路局)七堵站副站長，
    前多次查獲被告學校學生無優待票(兒童票即半價票)資格，
    卻使用半價之悠遊卡乘坐火車。嗣於108年12月18日又發生
    上開類似事件，原告乃依職務處理被告學校賴姓學生使用半
    價之悠遊卡乘坐火車一事(下稱逃票事件)，並於同月23日就
    逃票事件投書行政院院長信箱。行政院院長信箱將逃票事件
    經由教育部國民及學前教育署(下稱國教署)函轉被告學校調
    查處理，被告學校以「學校民意事件處理情形回復表」(下
    稱處理情形回復表)回復處理情形，惟處理情形回復表之處
    理情形欄項下記載「……、本校立即通知導師、當事人及學
    生家長告知此事，學生家長知悉後，立即搭乘區間車次……9
    點32分抵達七堵站，於補票處與七堵站副站長(即原告)聯繫
    ，對方要求繳交新臺幣(下同)3萬元，如不繳交，將依法辦
    理，並將學生函送少年法庭辦理。」等語，致使原告受鐵路
    局政風室之調查，而受有名譽之損害，並於精神上蒙受損害
    ，甚至多次至精神科就診。被告學校依國家賠償法第2條第2
    項前段規定，應負國家賠償責任，賠償原告20萬元之精神慰
    撫金。
(二)被告甲○○部分：
　　原告於109年12月28日係以個人身分致電被告學校陳情被告
    學校學生多次未配戴口罩搭乘火車，因尚待被告學校學務主
    任即被告甲○○回電，遂留下「汪先生及行動電話0921-×××××
    ×」等個人資料。嗣原告、被告甲○○及訴外人基隆市校外會
    因事進行三方通話，因雙方有所爭執，致該通電話不歡而散
    。未料，被告甲○○嗣於110年1月28日逕致電鐵路局七堵站服
    務台，抱怨原告檢舉被告學校學生未依規定配戴口罩且不聽
    勸阻一事。原告雖於108年間因逃票事件陳情行政院院長信
    箱，而有表明服務單位、職稱及聯絡方式，然該次陳情所留
    之個人資料，應僅限該次陳情利用，方符個人資料蒐集之特
    定目的。被告甲○○未經原告同意而使用原告先前所留之個人
    資料，顯違反個人資料保護法第28條第1項、第2項前段、第
    3項規定，應負損害賠償責任，賠償原告6萬元。
(三)並聲明：被告應連帶給付原告26萬元，及自起訴狀繕本送達
    之翌日起至清償日止，按年息5%計算之利息。
二、被告則均聲明請求判決駁回原告之訴，並陳明如受不利之判
    決，願供擔保請准宣告免為假執行，並分別答辯略以：
(一)被告學校部分：
　　關於被告學校於處理情形回復表之處理情形欄項下記載「……
    對方(即原告)要求繳交3萬元，如不繳交，將依法辦理，並
    將學生函送少年法庭辦理。」等語，乃係逃票事件之賴姓學
    生家長到校後，陳述其與原告於鐵路局七堵車站對話之過程
    ，被告學校僅是將學生家長之陳述如實向國教署報告，並非
    製作處理情形回復表之職員自行杜撰，更難預見鐵路局政風
    室會因此對原告進行調查，是難認被告學校係基於故意或過
    失而侵害原告之名譽，原告之請求顯無理由。
(二)被告甲○○部分:　　
　　被告於110年1月28日致電鐵路局七堵站係為向站長轉達未依
    規定配戴口罩之學生之道歉信，因站長不在，經服務台人員
    詢問需轉達何事，乃告知因副站長向被告學校陳情學生未依
    規定配戴口罩而欲向副站長道歉，請站長安排時間等情。被
    告係因服務台值班人員之詢問而被動說明，並未基於故意或
    過失而侵害原告之個人資料。且被告學校學生未依規定配戴
    口罩一事，被告早已知悉原告於爆料公社投訴並附有照片，
    並無濫用原告個人資料之情事。
三、本院之判斷：
(一)原告請求國家賠償部分：
　⒈原告主張其為鐵路局七堵站副站長，於108年12月23日就被告
    學校學生之逃票事件投書行政院院長信箱。惟被告學校於處
    理情形回復表之處理情形欄項下記載「……對方(即原告)要求
    繳交新臺幣(下同)3萬元，如不繳交，將依法辦理，並將學
    生函送少年法庭辦理。」等語，致使原告受鐵路局政風室之
    調查，而受有名譽之損害，並於精神上蒙受損害，依國家賠
    償法第2條第2項前段規定，自應負國家賠償責任等情，被告
    學校固不否認於處理情形回復表之處理情形欄項下有原告要
    求繳交3萬元，如不繳交，將依法辦理，並將學生函送少年
    法庭辦理之記載，惟抗辯被告學校乃係依學生家長之陳述如
    實回復國教署關於逃票事件之處理情形，並無任何故意或過
    失等語。
　⒉按國家賠償法第2條第2項前段規定：「公務員於執行職務行
    使公權力時，因故意或過失不法侵害人民自由或權利者，國
    家應負損害賠償責任。」依上開規定，請求國家賠償應具：
    ⒈須公務員於執行職務行使公權力之行為；⒉須公務員有故意
    或過失之行為；⒊須該行為不法；⒋須侵害人民之自由或權利
    ；⒌須不法行為與損害間有相當因果關係等要件。原告本於
    國家賠償法第2條第2項前段規定，請求被告學校為國家賠償
    ，既為被告學校所否認，自應由原告先就各該請求權成立之
    要件事實負證明之責。
　⒊原告就此聲請證人即未成年學生賴ＯＯ、學生家長賴天啓到庭
    作證。證人賴ＯＯ於本院審理結證稱：原告說之前我被抓到很
    多次逃票，所以要罰錢，要我填寫基本資料，我有留姓名、
    學校班級、家裡電話，說之後會再通知我，要我先回學校等
    語。證人賴天啓於本院審理時結證稱：兒子(指賴ＯＯ)打電話
    請我到學校，我與配偶坐火車先到七堵火車站，有請剪票口
    之先生以電話聯絡原告，我問原告大概要罰款多少錢，原告
    說大概要罰款3萬元，不然要送少年法庭。到學校後，又回
    到七堵火車站站長室那裡道歉，站長要我們去補多次逃票之
    差價，總共繳納3,240元(並提出鐵路局車站專用旅客補價票
    原本1紙附卷)等語。證人賴天啓之配偶楊婉慧於本院審理時
    結證稱：我與我先生(指賴天啟)先到七堵火車站，在剪票口
    ，我先生用電話與原告聯絡，通話完畢，我問我先生跟原告
    說了什麼，我先生說我兒子(指賴ＯＯ)要被罰錢3萬元，後來
    我們到學校，我們就跟老師說原告在電話中提到小孩子要被
    罰錢3萬元，老師說怎麼可以這樣，後來我們再去七堵火車
    站找站長討論我兒子的事情，站長說年輕人難免會這樣，付
    錢就沒事了等語，綜合證人賴ＯＯ、賴天啓、楊婉慧之證述，
    可知被告學校係因證人賴天啓、楊婉慧等人之陳述，而於因
    職務而製作之處理情形回復表之處理情形欄項下記載「對方
    (即原告)要求繳交3萬元，如不繳交，將依法辦理，並將學
    生函送少年法庭辦理」等語，且被告學校因對此並無任何行
    政調查權或司法調查權，其依證人賴天啓之陳述而如實陳報
    ，難認有故意或過失以違法行政作為，致侵害原告權利之情
    形。從而，原告依國家賠償法第2條第2項前段規定，向被告
    機關請求國家賠償，尚非可採。
(二)原告請求個人資料保護法賠償部分： 　
  ⒈原告主張其於109年12月28日係以個人身分致電被告學校陳情
    被告學校學生多次未配戴口罩搭乘火車。詎被告甲○○利用原
    告因逃票事件陳情行政院院長信箱所留之個人資料，於110
    年1月28日逕致電鐵路局七堵站服務台，抱怨原告檢舉被告
    學校學生未依規定配戴口罩且不聽勸阻一事，違反個人資料
    保護法第28條第1項前段規定，應負損害賠償責任等情，被
    告甲○○固不否認其有致電鐵路局七堵站服務台欲向原告致歉
    之情事，惟抗辯其並未濫用原告之個人資料，係因服務台之
    詢問，被告甲○○始被動告知欲向原告道歉，且被告甲○○已知
    悉原告在爆料公社投訴被告學校學生未戴口罩一事，並無濫
    用原告個人資料等語。
　⒉按公務機關違反本法規定，致個人資料遭不法蒐集、處理、
    利用或其他侵害當事人「權利」者，負損害賠償責任，個人
    資料保護法第28條第1項前段定有明文。原告上開主張，並
    未具體陳述其何種私法上之權利，受有損害，遑論舉證以實
    其說。因此，原告據此主張被告甲○○應依個人資料保護法第
    28條第1項前段規定，負損害賠償責任，亦屬無據。
四、綜上所述，原告依國家賠償法第2條第2項前段、個人資料保
    護法第28條第1項前段規定，請求被告連帶給付26萬元及法
    定遲延利息，為無理由，應予駁回。
五、本件事證已臻明確，兩造其餘之攻擊防禦方法及證據資料，
    經核與判決結果不生影響，爰毋庸一一論列，併此敘明。
六、訴訟費用負擔之依據：民事訴訟法第78條、第87條第1項。
中　　華　　民　　國　　110 　年　　5 　　月　　18　　日
                  基隆簡易庭法　官　徐世禎
以上正本係照原本作成。
對於本件判決如有不服，應於收受送達後20日內向本院提出上訴
書狀，敘述上訴之理由，上訴於臺灣高等法院，並按他造當事人
之人數附具繕本。如委任律師提起上訴者，應一併繳納上訴審裁
判費。
中　　華　　民　　國　　110 　年　　5 　　月　　18　　日
                            書記官　張雅婷